臺灣高雄地方法院刑事判決　　　　　 95年度交簡上字第284號
上　訴　人　臺灣高雄地方法院檢察署檢察官
被　　　告　乙○○
上列上訴人因過失傷害案件，不服臺灣高雄地方法院交通法庭95
年度交簡字第1399號中華民國95年8 月28日第一審判決（聲請簡
易判決處刑案號：臺灣高雄地方法院檢察署95年度偵字第10729
號），提起上訴，本院判決如下：
    主  文
原判決撤銷。
乙○○從事業務之人，因業務上之過失傷害人致重傷，處有期徒
刑參月，如易科罰金，以銀元參佰元即新臺幣玖佰元折算壹日。
緩刑貳年。
    事  實
一、乙○○係統盟機械工程有限公司（下稱統盟機械公司）負責
    人，領有自用大貨車駕駛執照，平日以駕駛公司所有大貨車
    送貨為業，為從事駕駛業務之人。民國94年9 月28日晚間，
    駕駛車牌號碼129 ─SF號自用大貨車，沿高雄縣鳥松鄉○○
    路19巷（聲請簡易判決處刑書誤載為19號）由北往南方向行
    駛，嗣於同日21時30分許，行經該路19巷、東豐巷口之無號
    誌交岔路口前，本應注意汽車行駛時，駕駛人應注意車前狀
    況及汽車行至無號誌之交岔路口，左方車應暫停讓右方車先
    行，而當時天候晴，夜間有照明設備，視距良好，並無不能
    注意之情事，詎竟疏未注意車前狀況、禮讓右方車先行，適
    甲○○騎乘車牌號碼OCI ─459 號重型機車，沿高雄縣鳥松
    鄉東豐巷由西往東方向直行而至，亦疏未注意車前狀況及飲
    用酒類其吐氣所含酒精濃度超過每公升0.25毫克，不得駕車
    等規定，2 車因而互撞，致甲○○受有左肱骨骨折、左鎖骨
    骨折、左側肋骨骨折、左側臂神經叢損傷等傷害，造成左腕
    關節、姆指、食指、中指、無名極小指完全永久喪失功能，
    受有毀敗1 肢機能之重傷害。又乙○○於肇事後，偵查機關
    未發覺前，主動報案，並向前往處理車禍員警坦承肇事，而
    願接受裁判。
二、案經甲○○訴由臺灣高雄地方法院檢察署檢察官聲請簡易判
    決處刑。
    理  由
一、本判決所引用之證據資料（詳後引證據），其中傳聞證據部
    分，縱無刑事訴訟法第159 條之1 至第159 條之4 或其他規
    定之傳聞證據例外情形，亦因被告及檢察官或同意可作為證
    據使用，或未聲明異議，依刑事訴訟法第159 條之5 第1 項
    、第2 項之規定，本院審酌該證據作成之情況，認為適當，
    應得為證據。
二、上開事實，業據被告乙○○於本院審理中坦承犯行（詳本院
    卷第54頁第1 行至第3 行），核與告訴人甲○○於警詢中陳
    述之情節相符（詳警卷第12頁至第15頁）。並有道路交通事
    故調查報告表、現場圖、肇事現場照片、酒精測試報告附卷
    可參（詳警卷第16頁至第25頁）。再者，車禍發生後，告訴
    人左腕關節、姆指、食指、中指、無名極小指，已完全永久
    喪失功能等情，有長庚紀念醫院診斷證明書可稽（詳本院卷
    第40頁），並經該醫院高雄分院以96年1 月19日96長庚院高
    字第610117號函覆明確（詳本院卷第41頁）。因手部之功能
    在於手指，告訴人左手各指既已完全永久喪失功能，應認告
    訴人受有毀敗1 肢機能之重傷害（最高法院29年度上字第13
    5 號判例意旨參照）。是上開事實，應堪認定。
三、按汽車行駛時，駕駛人應注意車前狀況，且行駛至無號誌交
    岔路口時，左方車應讓右行車先行，道路交通安全規則第94
    條第3 項、第102 條第1 項第2 款分別定有明文。被告既考
    領有自用大貨車駕駛執照，上開規定自應知悉甚詳，且亦為
    其應注意並能注意之義務，則其駕車行經高雄縣鳥松鄉○○
    路19巷、東豐巷口時，理應注意上開規定，而當時天候晴，
    夜間有照明設備，視距良好（詳前開道路交通事故調查報告
    表），且依被告智識、能力，亦無不能注意之情事。詎於行
    經肇事地點，疏未注意前開規定，致發生車禍，被告駕駛行
    為顯有過失，灼然至明。而本件肇事原因，經送臺灣省高屏
    澎區車輛行車事故鑑定委員會鑑定後，亦同此認定，有該委
    員會95年3 月24日高屏澎鑑字第950196號函附鑑定意見書在
    卷可稽（詳警卷第29頁以下）。又告訴人確因本件車禍受有
    如事實欄所示之重傷害等情，已如前述，是被告過失犯行與
    告訴人重傷害間，顯有相當因果關係。另告訴人對本件車禍
    之發生，雖同有過失，但仍無法解免被告過失之責。從而，
    本件事證明確，被告過失重傷害犯行，堪以認定。
四、被告係統盟機械公司負責人，平日以駕駛公司所有大貨車送
    貨為業，為從事駕駛業務之人之事實，業據被告供明在卷（
    詳原審卷第16頁）。是被告違反前開規定而肇事，致告訴人
    受有重傷，核其所為，應係犯刑法第284 條第2 項後段之業
    務過失致重傷害罪【檢察官認被告係犯過失傷害罪，容有誤
    會，惟基本社會事實同一，聲請簡易判決處刑法條應予變更
    】。又被告於肇事後，偵查機關未發覺前，主動報案，並向
    前往處理車禍員警坦承肇事而願接受裁判，有警察職務報告
    附卷可參（詳原審卷第28頁），堪認合乎自首之要件，應依
    刑法第62條前段之規定，減輕其刑【被告行為後，刑法及刑
    法施行法業於94年2 月2 日經總統以華總一義字第09400014
    901 號令修正公布，並於95年7 月1 日施行（下稱新刑法，
    修正前刑法下稱舊刑法），參酌最高法院95年5 月23日刑事
    庭第8 次會議決議，新刑法第2 條第1 項之規定，係規範行
    為後法律變更所生新舊法律比較適用之準據法，於新刑法施
    行後，應適用新刑法第2 條第1 項之規定，為「從舊從輕」
    之比較。另於比較時應就罪刑有關之共犯、未遂犯、想像競
    合犯、牽連犯、連續犯、結合犯，以及累犯加重、自首減輕
    暨其他法定加減原因（如身分加減）與加減比例等一切情形
    ，本於統一性及整體性原則，綜其全部罪刑之結果而為比較
    。本院審酌：(一)易科罰金部分：被告行為後，罰金罰鍰提高
    標準條例第2條 業已刪除，而刑法第41條第1 項前段關於易
    科罰金之折算標準已由舊法之銀元100 元、200 元、300 元
    修正為新臺幣1,000 元、2,000 元、3,000 元，因屬科刑規
    範事項之變更，其折算標準為裁判時所應諭知，自有就新舊
    法規定比較之必要，經比較新舊法結果，以被告行為時之舊
    法較為有利於被告。(二)罰金刑部分：被告行為後，刑法第33
    條第5 款業已修正施行；修正後刑法第33條第5 款規定「罰
    金：新臺幣1,000 元以上，以百元計算之。」，與修正前刑
    法第33條第5 款規定「罰金：1 元以上。」不同。比較新舊
    法結果，以舊法較有利於行為人。(三)被告行為後，業已增訂
    刑法施行法第1 條之1 ，並規定：「中華民國94年1 月7 日
    刑法修正施行後，刑法分則編所定罰金之貨幣單位為新臺幣
    。94年1 月7 日刑法修正時，刑法分則編未修正之條文定有
    罰金者，自94年1 月7 日刑法修正施行後，就其所定數額提
    高為30倍。但72年6 月26日至94年1 月7 日新增或修正之條
    文，就其所定數額提高為3 倍」。是就現行刑法中，有關於
    罰金刑處罰之規定已有修正，惟經比較增訂之刑法施行法第
    1 條之1 與被告行為時之罰金罰鍰提高標準條例第1 條前段
    、現行法規所定貨幣單位折算新台幣條例第2 條結果，二者
    規定適用之結果並無不同。(四)自首部分：舊法規定「減輕其
    刑」，新法規定「得減輕其刑」，舊法較為有利。(五)重傷部
    分：由於告訴人係受有毀敗1 肢機能之重傷害，新舊法適用
    並無不同。因本案涉及法律變更，且以舊刑法有利於被告，
    參諸前開最高法院決議意旨，依新刑法第2 條第1 項前段規
    定，自應適用最有利於被告之舊刑法，併此敘明】。
四、原審認被告罪證明確，予以論罪科刑，固非無見，惟(一)原審
    判決後，告訴人左腕關節、姆指、食指、中指、無名極小指
    ，另經診斷已完全永久喪失功能等情，有長庚紀念醫院診斷
    證明書可稽（詳本院卷第40頁），並經該醫院高雄分院以96
    年1 月19日96長庚院高字第610117號函覆明確。原審未及審
    酌上開事實，認被告係犯業務過失傷害罪，容有未恰。(二)又
    原審判決後，被告已於96年3 月6 日與告訴人達成和解，有
    和解筆錄可參，原審亦未及審酌該和解之事實，同有未洽。
    檢察官認告訴人受有重傷害，乃循告訴人之請求而提起上訴
    ，，指摘原判決不當，為有理由，且原判決亦有前開(二)之可
    議之處，自應由本院予以撤銷改判。爰審酌被告疏未注意前
    開規定，致告訴人受有重傷，行為實有可議之處，惟念其犯
    後坦承犯行，且未曾受有期徒刑以上之刑之宣告，有臺灣高
    雄地方法院檢察署刑案資料查註紀錄表、臺灣高等法院被告
    前案紀錄表可參，並參以告訴人所受傷害非輕，被告犯後已
    與告訴人達成和解，及告訴人就本件車禍之發生，亦與有過
    失等一切情狀，量處如主文所示之刑，並諭知易科罰金折算
    標準。末查：被告未曾受有期徒刑以上之宣告，有上開前案
    紀錄表在卷可稽，本院審酌其因一時疏忽致罹本罪，且犯後
    已積極與告訴人達成和解，賠償其損失，有和解筆錄可考，
    諒其經此偵審程序，當知所警惕，應無再犯之虞，是本院認
    其所受之宣告刑，以暫不執行為適當，爰併諭知緩刑2 年，
    以啟自新【依最高法院95年度第8 次刑事庭會議決議意旨，
    應逕適用新法】。
據上論斷，應依刑事訴訟法第455 條之1 第1 項、第3 項、第36
9 條第1 項前段、第364 條、第299 條第1 項前段、第300 條，
刑法第2 條第1 項前段、第284 條第2 項後段、修正前刑法第62
條前段、修正前刑法第41條第1 項前段、第74條第1 項第1 款，
罰金罰鍰提高標準條例第1 條前段、廢止前罰金罰鍰提高標準條
例第2 條，現行法規所定貨幣單位折算新台幣條例第2 條，判決
如主文。
中　　華　　民　　國　　96　　年　　3 　　月　　20　　日
                  交通法庭    審判長法　官 陳明富
                                    法　官 陳宛榆
                                    法　官 方百正
以上正本證明與原本無異。
不得上訴。
中　　華　　民　　國　　96　　年　　3 　　月　　20　　日
　　　　　　　　　　　　　　　　　　書記官 郭素蓉
附錄本判決論罪科刑法條全文：
刑法第284 條因過失傷害人者，處6 月以下有期徒刑、拘役或5
百元以下罰金，致重傷者，處1 年以下有期徒刑、拘役或5 百元
以下罰金。
從事業務之人，因業務上之過失傷害人者，處1 年以下有期徒刑
、拘役或1 千元以下罰金，致重傷者，處3 年以下有期徒刑、拘
役或2 千元以下罰金。
